臺灣高等法院民事判決
110年度上字第275號
上  訴  人  喜滿客京華影城股份有限公司
法定代理人  沈慶京  
訴訟代理人  陳業鑫律師
            葉智超律師
            張仁興律師
被  上訴人  程立峯  
            蘇家斌  
共     同
訴訟代理人  史奎謙律師
複  代理人  彭郁雯律師
共      同
訴訟代理人  龍毓梅律師

上列當事人間侵權行為損害賠償事件，上訴人對於中華民國109
年4月15日臺灣臺北地方法院107年度附民字第525號刑事附帶民
事訴訟判決，提起上訴，經本院刑事庭移送前來，本院未經言詞
辯論，判決如下：
    主  文
原判決廢棄，發回臺灣臺北地方法院。
    事實及理由
一、上訴人主張：被上訴人原分別擔任上訴人之總經理、財務副
    總經理，渠等明知上訴人依勞動基準法第56條規定存放於台
    灣銀行專戶之勞動退休準備金(下稱系爭準備金)屬上訴人所
    有，上訴人如欲領回系爭準備金，須依勞工退休條例第11條
    第3項規定，結清所有員工於民國94年6月30日以前所累積之
    工作年資(下稱舊制年資)，並將結清之舊制年資退休金一次
    給付予員工，不得給付半數。又動用系爭準備金時，上訴人
    須組成勞工退休金準備監督委員會並作成決議，詎被上訴人
    明知上訴人未設置前開委員會，亦未同意結算員工之舊制年
    資，渠等竟偽造不實之100年1月6日勞工退休準備金監督委
    員會會議記錄，持向臺北市政府勞工局申請領回系爭準備金
    ，再發放予結算舊制年資之員工，致上訴人無故支出退休金
    ，受有新臺幣(下同)467萬8,507元之損害等情。爰依民法第
    184條第1項前段、第185條規定，求為判命被上訴人應連帶
    給付上訴人467萬8,507元及自起訴狀繕本送達翌日起至清償
    日止，按年息5%計算利息之判決。並願供擔保請准宣告假執
    行。
二、按刑事訴訟諭知無罪、免訴或不受理之判決者，應以判決駁
    回原告之訴。但經原告聲請時，應將附帶民事訴訟移送管轄
    法院之民事庭，刑事訴訟法第503條第1項定有明文。又第一
    審之訴訟程序有重大之瑕疵者，第二審法院得廢棄原判決，
    而將該事件發回原法院。但以因維持審級制度認為必要時為
    限，民事訴訟法第451條第1項定有明文。
三、查，上訴人於原法院107年度訴字第463號偽造文書案件之刑
    事訴訟程序中，附帶提起民事訴訟，對被上訴人請求連帶損
    害賠償。雖原法院刑事庭於109年4月15日以107年度訴字第4
    63號判決被上訴人無罪，惟上訴人於108年1月13日業已具狀
    陳明，依刑事訴訟法第53條第1項但書規定，聲請將本件附
    帶民事訴訟移送原法院民事庭等語(見原法院附民卷第87頁)
    ，原審未依刑事訴訟法第503條第1項但書之規定，將本件附
    帶民事訴訟移送民事庭審理，竟以刑事判決無罪為由，駁回
    上訴人在原審之訴及假執行之聲請，其訴訟程序自難謂無重
    大之瑕疵，基此所為之判決，顯屬違背法令，且上訴人不同
    意由本院審理並自為實體判決(見本院卷第99-100頁)，為維
    持審級制度，並保障當事人之程序權，本件爰不經言詞辯論
    ，逕將原判決廢棄，發回原法院由民事庭更為審理之必要，
    以符法制。 
四、據上論結，本件上訴為有理由，判決如主文。 
中　　華　　民　　國　　110 　年　　4 　　月　　29　　日
                    民事第五庭    
                        審判長法  官  賴劍毅
                              法  官  陳君鳳
                              法  官  楊雅清
正本係照原本作成。
如不服本判決，應於收受送達後20日內向本院提出上訴書狀，其
未表明上訴理由者，應於提出上訴後20日內向本院補提理由書狀
（均須按他造當事人之人數附繕本）上訴時應提出委任律師或具
有律師資格之人之委任狀；委任有律師資格者，另應附具律師資
格證書及釋明委任人與受任人有民事訴訟法第466 條之1第1項但
書或第2項所定關係之釋明文書影本。如委任律師提起上訴者，
應一併繳納上訴審裁判費。
中　　華　　民　　國　　110 　年　　4 　　月　　29　　日
　　　　　　　　　　　    　　書記官  陳惠娟